【裁判字號】    99,台抗,742
【裁判日期】    990921
【裁判案由】    侵權行為損害賠償
【裁判全文】
最高法院民事裁定              九十九年度台抗字第七四二號
再 抗告 人  財團法人證券投資人及期貨交易人保護中心
法定代理人  壬○○
代  理  人  許德勝律師
            黃淳律師
上列再抗告人因與甲○○等間請求侵權行為損害賠償事件，對於
中華民國九十九年六月七日台灣高等法院裁定（九十九年度抗字
第七七七號），提起再抗告，本院裁定如下：
    主  文
再抗告駁回。
再抗告訴訟費用由再抗告人負擔。
    理  由
本件再抗告人於台灣台北地方法院（下稱台北地院）九十六年度
矚重訴字第二號、第三號刑事訴訟程序進行中，對相對人甲○○
、乙○○、丙○○、丁○○、己○○、戊○○、庚○○（以上七
人，下合稱甲○○等七人）及相對人辛○○附帶提起民事訴訟，
台北地院刑事庭將再抗告人對甲○○等七人之訴裁定移送該院民
事庭，台北地院民事庭以九十八年度審金字第二六號裁定（下稱
台北地院裁定）駁回再抗告人之訴。再抗告人對甲○○等七人及
辛○○提起抗告，原法院以：辛○○非台北地院裁定之當事人，
再抗告人對辛○○提起抗告為不合法。又再抗告人依證券投資人
及期貨交易人保護法第二十八條規定，得以自己名義，為訴訟實
施權讓與人（下稱授權人）林郁菁等六百二十人提起訴訟。再抗
告人以甲○○、丙○○係證券交易法（下稱證交法）第一百五十
七條之一第一項第一款所稱之發行股票公司之董事、監察人、經
理人及政府或法人為股東之代表人，乙○○、丁○○、己○○為
證交法同條項第五款從甲○○、戊○○、庚○○獲悉消息之人，
於知悉中國力霸股份有限公司及嘉新食品化纖股份有限公司聲請
重整之重大訊息及主要債權銀行拒絕展期降息要求之重大影響股
票價格消息公告前，事先賣出力霸集團所屬公司股票，獲得股票
跌價損失之不法利益，涉犯違反證交法第一百五十七條之一第一
項之罪（下稱內線交易罪），依同條第二項及民法第一百八十四
條第一項、第二項規定，請求甲○○等七人賠償損害。查徐正雄
、庚○○未經檢察官以涉犯內線交易罪罪嫌提起公訴，甲○○、
丁○○、丙○○、乙○○、己○○雖經檢察官以涉犯內線交易罪
嫌提起公訴，惟經台北地院九十六年度矚重訴字第二號、第三號
刑事判決無罪，授權人並非因甲○○等七人犯內線交易罪而受損
害之人，依刑事訴訟法第四百八十七條第一項規定，不得於刑事
訴訟程序附帶提起民事訴訟，台北地院刑事庭未依刑事訴訟法第
五百零三條第一項規定，判決駁回再抗告人之訴，誤以裁定移送
該院民事庭，自有未洽，台北地院裁定以再抗告人起訴不備其他
要件，依民事訴訟法第二百四十九條第一項第六款規定駁回再抗
告人之訴，並無違誤等語，駁回再抗告人之抗告。
再抗告不合法部分（即再抗告人對辛○○再抗告部分）：
按抗告法院之裁定，以抗告不合法而駁回者，不得再為抗告，民
事訴訟法第四百八十六條第二項定有明文。原裁定以辛○○非台
北地院裁定當事人，再抗告人對辛○○提起抗告為不合法，駁回
再抗告人此部分抗告，依上開規定，再抗告人不得就此部分原裁
定再為抗告，所為再抗告自不合法。
再抗告無理由部分（即再抗告人對甲○○等七人再抗告部分）：
按因犯罪而受損害之人，於刑事訴訟程序得附帶提起民事訴訟，
對於被告及依民法負賠償責任之人，請求回復其損害，刑事訴訟
法第四百八十七條第一項定有明文。則於刑事訴訟程序附帶提起
民事訴訟，所得請求回復之損害，以被訴犯罪事實所生之損害為
限。再抗告人以甲○○等七人涉犯內線交易罪遭起訴，於刑事訴
訟程序附帶提起民事訴訟，請求甲○○等七人賠償損害，惟台北
地院刑事庭就甲○○等七人涉犯內線交易罪嫌為無罪諭知，授權
人即非甲○○等七人因犯內線交易罪而受損害之人，原裁定以上
開理由駁回再抗告人之抗告，經核與法並無違誤。再抗告意旨略
以：伊主張甲○○等七人內線交易行為雖經判決無罪，惟該部分
與甲○○等七人其他違反證交法犯罪行為為牽連犯或想像競合犯
，屬裁判上一罪，原裁定忽略本件單一之犯罪事實，強行割裂無
罪與有罪部分，違反審判不可分原則云云。惟民國九十四年二月
二日總統公布修正並自九十五年七月一日開始施行之刑法第五十
五條，已廢除牽連犯規定，再抗告人主張甲○○等七人犯內線交
易罪行為係發生於九十五年十一月之後（見台北地院附帶民訴卷
所附再抗告人刑事附帶民事起訴狀第四頁以下），已無牽連犯規
定適用，又一行為觸犯數罪名之想像競合犯，係指行為人以一個
意思決定發為一個行為，而侵害數個相同或不同之法益，具備數
個犯罪構成要件，成立數個罪名之謂（本院七十一年台上字第二
八三七號判例參照），甲○○等七人之行為未經認定構成內線交
易罪，自無與其他違反證交法之犯罪行為成立想像競合犯之可能
，再抗告意旨以前開情詞，指摘此部分原裁定適用法規顯有錯誤
，聲明廢棄，並無理由。
據上論結，本件再抗告為一部不合法、一部無理由。依民事訴訟
法第四百九十五條之一第二項、第四百八十一條、第四百四十四
條第一項、第四百四十九條第一項、第九十五條、第七十八條，
裁定如主文。
中    華    民    國  九十九  年    九    月  二十一  日
                      最高法院民事第四庭
                          審判長法官  劉  延  村
                                法官  許  澍  林
                                法官  黃  秀  得
                                法官  鄭  傑  夫
                                法官  魏  大  喨
本件正本證明與原本無異
                                      書  記  官
中    華    民    國  九十九  年    十  月    五    日
                                                      v

司法院資訊處製作；財團法人民間司法改革基金會備份。
